臺灣桃園地方法院民事判決　　　　　　　 96年度訴字第169號
原　　　告　乙○○○
訴訟代理人　甲○○
被　　　告　丁○○
　　　　　　尚發運通有限公司
法定代理人　丙○○
上列當事人間請求損害賠償事件，經本院刑事庭以刑事附帶民事
訴訟裁定移送前來，於民國96年8 月21日言詞辯論終結，本院判
決如下：
    主  文
被告應連帶給付原告新台幣拾壹萬壹仟貳佰肆拾元及自民國
95年9 月11日起至清償日止，按週年利率5%計算之利息。
原告其餘之訴駁回。
訴訟費用由被告連帶負擔三分之一，餘由原告負擔。
本判決原告得假執行，但被告丁○○如以新台幣拾壹萬壹仟貳
佰肆拾元預供擔保後，免為假執行。
原告其餘假執行之聲請駁回。
    事  實
甲、原告方面：
一、聲明：
  (一)被告應連帶給付原告新台幣（下同）950,000 元，及自起訴
    狀繕本送達翌日起至清償日止，按週年利率5%計算之利息。
  (二)原告願供擔保請准宣告假執行。
二、陳述：
  (一)被告丁○○係被告尚發運通有限公司（下稱尚發公司）僱用
    之司機，於民國94年9 月30日上午10時15分許，駕駛車號7B
    -8475 號小貨車，沿桃園縣八德市○○○街欲左轉中華路往
    桃園方向行駛，行經交岔路口之際，因疏於注意而撞擊通過
    馬路之原告，致原告受有頭部外傷併蜘蛛膜下腔出血等傷害
    ，被告丁○○所涉業務過失致人受傷害罪嫌，業經本院刑事
    庭判決有期徒刑6 月得易科罰金在案，可見其確有過失，就
    原告因其過失行為所受之傷害，應負賠償責任；又被告丁○
    ○係受僱於被告尚發公司，且丁○○係在執行駕駛職務時，
    因過失而致原告受到傷害，依民法侵權法律關係，被告二人
    應對原告負連帶賠償責任。
  (二)原告因被告之過失侵權行為所受之損害如下：
  (1)醫療費：原告因車禍受傷至醫院治療，支付醫藥費130,000
    元。
  (2)交通費：原告受傷後不良於行，往返醫院就診，計出支交通
    費用共20,000元。
  (3)看護費用：原告因頭部受傷，經常頭暈精神恍惚血壓升高有
    送急診紀錄，須人長期照顧，原告之丈夫因此無法繼續工作
    而放棄工作以便照顧原告，期間長達10個月，以一般請人看
    護之費用20,000元計算，共約200,000 元。
  (4)精神慰撫金：原告因本件車禍受到傷害，精神上受有極大之
    痛苦，故請求精神慰撫金500,000 元。
  (三)原告已領取強制汽車責任保險理賠之保險給付58,609元，原
    告同意自請求賠償之金額中扣除之。
三、證據：提出行政院衛生署桃園醫院（下稱桃園醫院）診斷證
    明書一紙、醫療費用收據34紙、健保配偶投保憑證、郵政存
    簿儲金簿存取款資料等影本各一紙為證。
乙、被告丁○○未於言詞辯論期日到場，惟據其先前提出之書狀
    所做之聲明及陳述略以：
一、聲明：
  (一)駁回原告之訴及假執行之聲請。
  (二)如受不利之判決，願供擔保請免為假執行。
二、陳述：原告泛指其因車禍受到損害之金額共950,000 元，惟
    原告均未提出證據證明有上開損害。
丙、被告尚發公司方面：被告未於言詞辯論期日到場，亦未提出
    書狀作何聲明或陳述。
丁、本院依職權向桃園醫院函詢原告受傷後無法自理日常生活須
    人看護之天數為何及每日看護費為何。
    理  由
一、本件被告均未於言詞辯論期日到場，核無民事訴訟法第386
    條各款所列情形，依原告聲請，由其一造辯論而為判決。
二、原告主張被告丁○○於94年9 月30日上午10時15分許，駕駛
    小貨車沿桃園縣八德市○○○街左轉中華路之際，因疏於注
    意而在上開交岔路處撞擊到通行道路之原告，致原告受有頭
    部外傷併蜘蛛膜下腔出血等傷害，有桃園醫院診斷證明書等
    為證，而被告丁○○因駕駛過失傷害原告之行為，已經本院
    刑事庭判處有期徒刑6 月得易科罰金在案等情，亦有本院95
    年度桃交簡字第1809號刑事判決書附卷可參，堪認原告之主
    張為可採。
三、因故意或過失，不法侵害他人之權利者，負損害賠償責任；
    汽車、機車或其他非依軌道行駛之動力車輛，在使用中加損
    害於他人者，駕駛人應賠償因此所生之損害；受僱人因執行
    職務，不法侵害他人之權利者，由僱用人與行為人連帶負損
    害賠償責任。民法第184 條第1 項前段、第191 條之2 、第
    188 條第1 項前段定有明文。被告丁○○為被告尚發公司僱
    用之小貨車司機，以駕駛為業，於本件車禍發生時係駕駛被
    告尚發公司之小貨車，已據被告丁○○於刑事程序中供承甚
    明，被告尚發公司經合法通知既未到場爭執或提出書狀做何
    抗辯，可見原告稱被告丁○○於本件車禍發生時是受僱於被
    告尚發公司擔任小貨車駕駛一事為真，則原告主張依民法第
    188 條第1 項前段規定，伊就本件車禍所受之損害，被告尚
    發公司應與被告丁○○負連帶損害賠償責任，即屬有據。
四、按不法侵害他人之身體或健康者，對於被害人因此喪失或減
    少勞動能力或增加生活上之需要時，應負損害賠償責任；不
    法侵害他人之身體、健康者，被害人雖非財產上之損害，亦
    得請求賠償相當之金額。民法第193 條第1 項、第195 條第
    1 項前段分別定有明文，本件被告應對原告負連帶賠償責任
    已如前述，惟原告請求被告連帶賠償之總金額950,000 元顯
    然有誤，計算後應是850,000 元才是（即130,000 元＋20,0
    00元＋200,000 元＋500,000 元＝850,000 元），其次，原
    告各項請求金額是否均應允許，則析述如下：
  (一)醫療費用：原告稱伊支出之醫療費用共計130,000 元，有34
    紙醫療費用收據可參；惟依原告提出之34紙桃園醫院醫療費
    用單據計算其中自付額部分為11,852元，有醫療費用單據在
    卷可參（見本院95年度桃交附字第116 號卷第5 至38頁），
    是原告請求之醫療費用，於11,852元之範圍內，應予允許，
    逾此範圍之請求，不應允許。
  (二)交通費：原告稱伊受傷後赴醫院診治，由家人開車接送原告
    至醫院共80餘車次，增加生活上之需要支出20,000元之交通
    費，因被告未到場爭執，且依原告受傷之程度，衡之一般常
    情，確需由專人接送赴醫院診治，而原告至醫院診治有80餘
    次，故原告請求20,000元之交通費用，應屬適當，是原告此
    部分之請求，亦應准許。
  (三)看護費：原告主張因其受傷無法自理生活，其夫為照顧原告
    乃放棄工作因而損失200,000 元，故請求被告賠償看護費
    200,000 元云云。惟原告於桃園醫院住院期間無法自理日常
    生活需人看護之日數為19天，有桃園醫院函覆本院之桃醫醫
    秘字第0960003740號函可按（見本卷第46頁），又親屬間之
    看護，雖因出於親情而未支付該費用，但其所付出之勞力，
    顯非不能以金錢為評價，此種基於身分關係所付出之勞力，
    自不能因此反而免除加害人之賠償責任，仍應比照一般看護
    ，認被害人確有相當於看護費之支出。是原告既因車禍受傷
    住院19日之期間須人看護，則以一日2,000 元之看護費計算
    ，原告請求被告連帶賠償19日看護費共38,000元一節，即屬
    於法有據，應予准許，原告逾此範圍之請求，應予駁回。
  (五)精神慰撫金：按受僱人因執行職務不法侵害他人之人格權，
    被害人受有非財產上之損害，請求該受僱人及其僱用人連帶
    賠償相當金額之慰撫金時，法院對於慰撫金之量定，除斟酌
    實際加害情形與被害人所受之痛苦外，尚應審酌兩造（包括
    負連帶賠償責任之僱用人在內）之身分地位及經濟狀況等關
    係定之，不宜單以被害人與實施侵權行為之受僱人之資力為
    衡量之標準。本件原告因被告丁○○之過失傷害行為，受有
    受有頭部外傷併蜘蛛膜下腔出血等傷害，住院接受治療，至
    今仍在家療養中，顯見原告精神上確實受有極大之痛苦，是
    原告請求被告連帶賠償精神慰撫金，應屬有據。而本院審酌
    被告之侵權行為事實、原告受傷之程度、兩造之身分、地位
    、經濟能力等一切情狀，認原告請求慰撫金500,000 元尚屬
    過高，應以300,000 元為適當，故原告逾此範圍之請求，即
    屬無據，應予駁回。
  (六)綜上，原告可得請求被告連帶賠償之金額為369,852 元（11
    ,852 ＋20,000 ＋38,000＋300,000 ＝369,852） 。
五、原告於本件車禍事故發生後，已領取強制汽車保險理賠金58
    ,609 元 ，有郵政存簿儲金簿存取款資料可參，且為原告所
    自承，依強制汽車責任保險法第32條：「保險人依本法所為
    之保險給付，視為被保險人損害賠償金額之一部分；被保險
    人受賠償請求時，得扣除之。」之規定，原告既已由強制汽
    車責任保險之保險人領得保險金58,609元，則原告即應自被
    告請求損害賠償之金額中扣除已領得之保險金，故原告可得
    請求被告連帶賠償之金額為311,243 元（369,852 －58,609
    ＝311,243） 。
六、末按「給付無確定期限者，債務人於債權人得請求給付時，
    經其催告而未為給付，自受催告時起，負遲延責任。其經債
    權人起訴而送達訴狀，或依督促程序送達支付命令，或為其
    他相類之行為者，與催告有同一之效力。」、「遲延之債務
    ，以支付金錢為標的者，債權人得請求依法定利率計算之遲
    延利息。」、「應付利息之債務，其利率未經約定，亦無法
    律可據者，週年利率為百分之五。」民法第229 條第2 項、
    第233 條第1 項前段、第203 條復分別定有明文。本件原告
    對於被告之侵權行為損害賠償請求權，屬於給付未有確定期
    限之金錢債權，揆諸前述規定，原告主張被告應自起訴狀繕
    本送達之翌日即95年9 月11日（本件於95年8 月22日寄存送
    達）起至清償日止，加給按週年利率5%計算之法定遲延利息
    ，於法尚無不合，應予允許。
七、綜上所述，原告依侵權行為之法律關係，請求被告連帶賠償
    311,243 元及自95年9 月11日起至清償日止，按週年利率5%
    計算之利息，為有理由，應予准許；原告逾此部分之請求，
    即屬無據，應予駁回。
八、本件原告勝訴部分，因判決所命被告給付之金額未逾50萬元
    ，應依職權宣告假執行，而被告丁○○陳明如受不利判決願
    供擔保請准宣告免假執行，經核尚無不合，故酌定相當之擔
    保金額，併予准許，至原告敗訴部分，其訴既經駁回，其假
    執行之聲請即失所依附，應予駁回。
九、本件事證已臻明確，兩造其餘主張、陳述及所提證據，經審
    酌與本院前揭判斷不生影響，毋庸再予審酌，併此敘明。
十、據上論結，本件原告之訴為一部有理由、一部無理由，依民
    事訴訟法第385 條第1 項、第79條、第85條第2 項、第389
    條第1 項第5 款、第392 條第2 項，判決如主文。
中　　華　　民　　國　　96　　年　　9 　　月　　4 　　日
                  民事第三庭    法　官　潘進柳
以上正本係照原本作成
如對本判決上訴，須於判決送達後20日內向本院提出上訴狀
中　　華　　民　　國　　96　　年　　9 　　月　　4 　　日
                                書記官　李麗娟
